【裁判字號】    98,審易,1771
【裁判日期】    981015
【裁判案由】    毒品危害防制條例
【裁判全文】
臺灣士林地方法院刑事判決            98年度審易字第1771號
公  訴  人  臺灣士林地方法院檢察署檢察官
被      告  甲○○
上列被告因違反毒品危害防制條例案件，經檢察官提起公訴（98
年度毒偵字第1297號），被告於準備程序中就被訴事實為有罪之
陳述，經本院裁定改依簡式程序審理，並判決如下：
    主  文
甲○○施用第二級毒品，累犯，處有期徒刑柒月。
    事  實
一、甲○○前因施用毒品案件，經送觀察、勒戒後，認無繼續施
    用毒品之傾向，於民國89年9 月22日執行完畢釋放出所，並
    由臺灣嘉義地方法院檢察署檢察官於同日以89年度毒偵字第
    806 號為不起訴處分確定。復於前揭觀察、勒戒執行完畢後
    5 年內之93年間，再犯連續施用第二級毒品罪，經本院以95
    年度士簡字第261 號判決判處有期徒刑6 月確定，於96年4
    月26日縮刑期滿執行完畢（以上構成累犯）；甲○○仍未戒
    除毒癮，復於97年間再犯2 次施用第二級毒品罪，經本院分
    別以97年度審易字第215 號判決判處有期徒刑6 月及以98年
    度審易字第855 號判決判處有期徒刑6 月確定（現執行中，
    不構成累犯）。詎甲○○猶不知悔改，復基於施用第二級毒
    品甲基安非他命之犯意，於98年5 月3 日晚間某時許，在其
    位於臺北縣三芝鄉埔平村埔頭坑141 號住處內，以將甲基安
    非他命置於玻璃球吸食器內燒烤產生煙霧後吸用方式，施用
    第二級毒品甲基安非他命1 次。嗣於98年5 月5 日晚間6 時
    許，甲○○因另案遭通緝到案，經警徵得其同意採尿送驗，
    因鑑驗結果呈安非他命及甲基安非他命陽性反應，始查悉上
    情。
二、案經臺北縣政府警察局淡水分局報告臺灣士林地方法院檢察
    署檢察官偵查起訴，並經本院改依簡式程序審理。
    理  由
一、上揭犯罪事實，業據被告甲○○於偵查、本院準備程序及審
    理中迭承不諱（參見98年度毒偵字第1297號卷第21頁、本院
    卷第24頁、第28頁），又被告為警緝獲後所排尿液，經送台
    灣檢驗科技股份有限公司以EIA 酵素免疫分析法初驗後，再
    以GC/MS 氣相層析/ 質譜儀法複驗，證實其尿液呈安非他命
    、甲基安非他命陽性反應，有該公司於98年5 月25日出具之
    濫用藥物檢驗報告及台北縣政府警察局查獲毒品案件尿液檢
    體監管紀錄表各1 紙附卷可稽（附於同上偵卷第31頁、第32
    頁）。綜上，足認被告自白與事實相符，可以採信，本案事
    證至為明確，被告犯行堪予認定。
二、按毒品危害防制條例於92年7 月9 日修正公布，自93年1 月
    9 日施行，其中第20條、第23條將施用毒品之刑事處遇程序
    區分為「初犯」、「5 年內再犯」、「5 年後再犯」。依其
    立法理由之說明：「初犯」，經觀察、勒戒或強制戒治，應
    為不起訴處分或不付審理之裁定；經觀察、勒戒或強制戒治
    執行完畢釋放後，「5 年內再犯」者，因其再犯率甚高，原
    實施之觀察、勒戒及強制戒治既已無法收其實效，爰依法追
    訴或裁定交付審理。至於經觀察、勒戒或強制戒治執行完畢
    釋放，「5 年後再犯」者，前所實施之觀察、勒戒或強制戒
    治已足以遮斷其施用毒品之毒癮，為期自新及協助其斷除毒
    癮，仍用「初犯」規定，先經觀察、勒戒或強制戒治之程序
    。從而，依修正後之規定，祇於「初犯」及「5 年後再犯」
    2 種情形，有其追訴條件之限制，即須於初犯經觀察、勒戒
    或強制戒治釋放後，5 年內均無施用毒品之行為，始能認其
    前所實施之觀察、勒戒或強制戒治已足遮斷毒癮，而得於5
    年後再犯時，再予適用初犯之規定，重行觀察、勒戒等程序
    。倘5 年內已經再犯，被依法追訴處罰，縱其第3 次（或第
    3 次以上）施用毒品之時間在初犯釋放5 年以後，即與「5
    年後再犯」之情形有別，且因已於「5 年內再犯」，顯見其
    再犯率甚高，原實施觀察、勒戒或強制戒治，已無法收其實
    效，自無再經觀察、勒戒及強制戒治之必要，應由檢察官逕
    行起訴，始符新法修正之本旨（最高法院95年第7 次刑事庭
    會議決議、95年度台非字第59號判決參照）。查本件被告前
    因施用毒品案件，經送觀察、勒戒後，認無繼續施用毒品之
    傾向，於89年9 月22日執行完畢釋放出所，復於前揭觀察、
    勒戒執行完畢後5 年內，又因施用毒品案件，經本院以95年
    度士簡字第261 號判決判處有期徒刑6 月確定，於96年4 月
    26日縮刑期滿執行完畢等情，有臺灣高等法院被告前案紀錄
    表在卷可憑，是本案被告所為施用毒品之犯行，距離前開觀
    察、勒戒執行完畢釋放雖已逾5 年，惟被告在上開觀察、勒
    戒執行完畢後5 年內，既已再犯施用毒品罪，並經追訴、處
    罰，揆諸前揭說明，其本次犯行即與毒品危害防制條例第20
    條第3 項所稱之「5 年後再犯」有別，是公訴人依法追訴，
    於法並無不合，本院自應依法論科。
三、按甲基安非他命為毒品危害防制條例第2 條第2 項第2 款所
    稱之第二級毒品。核被告甲○○所為，係犯毒品危害防制條
    例第10條第2 項之施用第二級毒品罪，其持有第二級毒品甲
    基安非他命進而施用，持有毒品之行為為施用毒品之當然手
    段，不另論以持有毒品罪（最高法院74年度台上字第3404號
    判例意旨參照）。又被告有如事實欄所載前案科刑及執行之
    情形，有臺灣高等法院被告前案紀錄表附卷可參，其於有期
    徒刑執行完畢後5 年內，故意再犯本案有期徒刑以上之罪，
    為累犯，應依刑法第47條第1 項之規定加重其刑。爰審酌被
    告曾因施用毒品犯行而送觀察、勒戒及判處罪刑，仍不知悛
    悔，復再施用第二級毒品，顯見其無戒絕之決心，惟念其施
    用毒品乃戕害自己身心健康，尚未危及他人，且本次施用毒
    品犯行僅1 次，犯後坦承犯行，態度尚稱良好等一切情狀，
    量處如主文所示之刑，以示懲儆。
據上論斷，應依刑事訴訟法第273 條之1 第1 項、第299 條第1
項前段，毒品危害防制條例第10條第2 項，刑法第11條前段、第
47條第1 項，判決如主文。
本案經檢察官鄭富城到庭執行職務。
中    華    民    國    98    年     10   月    15    日
                  刑事第一庭法  官  吳祚丞
以上正本證明與原本無異。
如不服本判決應於收受判決後10日內向本院提出上訴書狀，並應
敘述具體理由；其未敘述上訴理由者，應於上訴期間屆滿後20日
內向本院補提理由書（均須按他造當事人之人數附繕本）「切勿
逕送上級法院」。
                            書記官  丁梅芬
中    華    民    國    98    年     10   月    15    日
所犯法條：
毒品危害防制條例第10條第2 項
施用第二級毒品者，處 3 年以下有期徒刑。


司法院資訊處製作；財團法人民間司法改革基金會備份。
